【裁判字號】    94,易,888
【裁判日期】    951012
【裁判案由】    妨害自由等
【裁判全文】
臺灣高雄地方法院刑事判決               94年度易字第888號
公  訴  人  臺灣高雄地方法院檢察署檢察官
被      告  甲○○
上列被告因妨害自由等案件，經檢察官提起公訴（92年度偵字第
6701號），本院判決如下：
    主  文
甲○○以強暴妨害人行使權利，處拘役拾日；又連續以加害生
命、身體之事，恐嚇他人致生危害於安全，處拘役肆拾日；又連
續意圖散布於眾，而傳述足以毀損他人名譽之事，處拘役拾日
，如易科罰金各以佰元折算壹日。應執行拘役玖拾日，如易科
罰金以佰元折算壹日。
    事  實
一、甲○○因懷疑丁○○與其夫杜崑源有染，即不斷騷擾丁○○
    。先於民國89年2 月中旬某日下午3 時許，丁○○與杜崑源
    及一群朋友，至高雄市○○路「瑞城舞廳」跳舞，眾人正興
    高采烈之際，甲○○突然衝進舞廳中，並指責丁○○勾引其
    夫，經杜崑源勸諭後，甲○○與其夫乃先行離去。惟約在20
    分鐘後，其又帶同其子、女返回舞廳，將丁○○置於沙發上
    之皮包取走，強行將皮包內之通訊錄拿出後，撕毀其中半頁
    ，妨害丁○○對於通訊錄所有權之正當行使，並動手毆打丁○○（傷害部分未據告訴）。嗣甲○○另行起意，基於恐嚇
    及意圖散布於眾之概括犯意，自91年4 月間起至9 月間止，
    連續打電話至丁○○家裡或丁○○經營之上品蒸氣坊藥草店
    ，向丁○○之子乙○○、員工丙○○傳述「丁○○討客兄」
    、「丁○○的兒子乙○○是登記有案流氓」、「老闆娘免費
    跟人家上床」、「妳老闆娘就是下賤、骯髒」等足以毀損丁○○名譽之事，及「要丁○○付出慘痛代價」、「她跟她的
    客兄我都會給他們求生不得、求死不能」等語，致使丁○○
    心生畏懼，危害於其安全。又承前誹謗及恐嚇之犯意，而於
    92年4 月5 日下午2 時許，再打電話至上品蒸氣坊藥草店，
    向丁○○之員工莊英基稱「老闆娘討客兄」等語，並揚言要
    找人殺死丁○○、剁其腳筋云云，致丁○○心生畏懼。
二、案經丁○○訴請臺灣高雄地方法院檢察署檢察官偵查起訴。
    理  由
壹、證據能力方面：
一、按被告以外之人（含被害人、告訴人、證人、共同被告等）
    於審判外之言詞，係屬傳聞證據，原則上並無證據能力，刑
    事訴訟法第159 條第1 項定有明文。雖同法第159 條之1 第
    2 項規定，被告以外之人於偵查中向檢察官所為之陳述，除
    顯有不可信之情況者外，得為證據，然證人依法應具結而未
    具結者，其證言不得作為證據，同法第158 條之3 亦有明文
    。經查本件告訴人丁○○於偵查中所為陳述，並未依證人規
    定具結，依上開說明，其陳述不得作為證據。至證人莊英基
    於偵查中所為陳述，因已依法具結，且無顯不可信之情況，
    即有證據能力。
二、又被告以外之人於檢察事務官、司法警察官或司法警察調查
    中所為之陳述，與審判中不符時，其先前之陳述具有較可信
    之特別情況，且為證明犯罪事實存否所必要者，得為證據。
    ，刑事訴訟法第159 條之2 亦有明文，是被告以外之人於警
    詢所陳內容，與審判中相符時，則警詢之陳述，即無證據能
    力。經查，告訴人丁○○於警詢陳述之內容，與其在本院證
    述內容並無不符，依前揭說明，告訴人之警詢陳述，應無證
    據能力。
三、其餘起訴書所引之電話錄音帶譯文，及偵查卷附之告訴人致
    杜崑源之書信、告訴人書立之切結書等書面證據，屬被告以
    外之人於審判外之書面陳述，原無證據能力，惟經審判長提
    示並告以要旨後，被告及檢察官均知該書面陳述係審判外之
    書面證據，惟均未於言詞辯論終結前表示異議，本院審酌上
    開證據作成過程並無不適當之情形，又對於被告涉案之事實
    具有相當之關聯性，依刑事訴訟法第159 條之5 第2 項之規
    定具有證據能力。
貳、實體方面：
一、訊據被告對於強行撕毀告訴人丁○○所有通訊錄半頁，及有
    於電話中，因告訴人之言詞激怒，致一時情緒激奮，說了錄
    音帶譯文所載之言語之事實，坦承不諱，惟稱：88年時因發
    現告訴人與其夫來往，引發憂鬱症，所以言詞激動了些，但
    應沒有恐嚇的話等語。經查：
  (一)上開犯罪事實，業經證人即告訴人丁○○於本院證述：被告
    自沙發取走伊皮包，自己打開皮包，找出電話號碼簿，找到
    杜崑源的電話號碼就撕掉，被撕幾頁，已不記得；91年4 月
    至9 月間被告打電話到家中及店裡，罵很難聽的話，有電話
    錄音，錄音帶內容都是在電話中罵的；92年4 月5 日打電話
    至藥草店也有電話錄音等語（詳本院卷第110-11 1頁）。核
    與證人莊英基所證：（92年4 月5 日）被告打電話到公司騷
    擾、謾罵，一直重覆，我接過電話，老闆娘（指告訴人）也
    接過，內容是說老闆娘討客兄、三字經；有一、二次提及要
    找人殺死老闆娘或剁其筋等語相符（詳偵卷第54-55 頁）。
    此外，復有電話錄音譯文在卷可憑（詳91發查6013卷第8-9
    頁），是被告應有告訴人指陳之犯罪事實無誤。
  (二)被告雖辯以無恐嚇之意云云，惟被告因告訴人寄送泳裝照及
    言詞曖昧之書信予其夫杜崑源（詳92他1165卷第8 、10頁）
    ，而懷疑告訴人與杜崑源有染，且二人確曾於「瑞城舞廳」
    發生肢體衝突後和解，有被告簽名於其上之道歉書在卷可證
    （詳91發查卷第7 頁），以被告與告訴人之關係觀之，被告
    確有以電話向告訴人興師問罪及發洩情緒之可能。而告訴人
    復於90年11月1 日後書立和解書，表明不再與杜崑源交往、
    連絡（詳92他1165卷第11頁），顯見告訴人持續與杜崑源維
    持某程度之關係，被告亦因此事而有憂鬱情緒、敏感、煩躁
    等重鬱症症狀呈現，有元和雅聯合診所及高雄醫學大學附設
    中和紀念醫院出具之診斷證明書在卷可稽，以常情觀之，被
    告為阻止其夫與告訴人之交往，確有於電話中以言詞加以誹
    謗及恐嚇之可能。是被告上開所辯，委無可採。
  (三)綜上所陳，是本件事證明確，被告妨害人行使權利、恐嚇及
    誹謗犯行足堪認定。
二、查被告行為後，刑法業於94年2 月2 日修正公布，95年7 月
    1 日起施行，而行為後法律有變更者，適用行為時之法律；
    但行為後之法律有利於行為人者，適用最有利於行為人之法
    律，刑法第2 條第1 項定有明文。又有關新舊法之比較，就
    罪刑有關之共犯、未遂犯、想像競合犯、牽連犯、連續犯、
    結合犯，以及累犯加重、自首減輕暨其他法定加減原因（如
    身分加減）與加減例等一切情形綜合其全部罪刑之結果而為
    比較（最高法院95年5 月23日95年度第8 次刑庭會議決議參
    照）。經查：
  (一)修正前刑法第304 條第1 項強制罪原規定法定刑為「3 年以
    下有期徒刑、拘役或3 百元以下罰金」，同法第305 條之法
    定刑為「2 年以下有期徒刑、拘役或3 百元以下罰金」，同
    法第310 條第1 項之法定刑為「1 年以下有期徒刑、拘役或
    5 百元以下罰金」，依修正前刑法第33條第5 款規定罰金數
    額應為1 元以上；然依刑法施行法第1 條之1 規定，刑法修
    正施行後，刑法分則編所定罰金之貨幣單位為新臺幣，且應
    應提高為30倍，是修正後刑法第304 條第1 項法定刑度應為
    「3 年以下有期徒刑、拘役或新臺幣9 千元以下罰金」，同
    法第305 條之法定刑則改為「2 年以下有期徒刑、拘役或新
    臺幣9 千元以下罰金」，同法第310 條第1 項則為「1 年以
    下有期徒刑、拘役或新台幣1 萬5 千元以下罰金」。而修正
    後刑法第33條第5 款提高罰金數額為新臺幣1 千元以上，並
    以百元計算之。是以上三罪修正後關於有期徒刑、拘役等自
    由刑雖未加以變更，惟就罰金數額下限則予以提高，故修正
    後之法律效果對行為人而言較屬不利。
  (二)修正前刑法第56條規定：「連續數行為而犯同一之罪名者，
    以一罪論。但得加重其刑至2 分之1 」，而現行刑法業已刪
    除舊法第56條連續犯之規定，不再以一罪論，是被告之數次
    恐嚇及誹謗行為，各須分論併罰。此刪除雖非犯罪類型之變
    更，但顯已影響行為人刑罰之法律效果，自屬法律有變更，
    依比較新、舊法結果，自以適用修正前刑法論以連續犯較有
    利於被告。
  (三)又刑法第41條第1 項前段關於易科罰金之規定，新法修正為
    「犯最重本刑為5 年以下有期徒刑以下之刑之罪，而受6 個
    月以下有期徒刑或拘役之宣告者，得以新臺幣1000元、2000
    元或3000元折算一日，易科罰金」，惟依被告行為時之刑法
    第41條第1 項前段：「犯最重本刑為5 年以下有期徒刑以下
    之刑之罪，而受6 個月以下有期徒刑或拘役之宣告，因身體
    、教育、職業、家庭之關係或其他正當事由，執行顯有困難
    者，得以1 元以上3 元以下折算一日，易科罰金」及罰金罰
    鍰提高標準條例第2 條關於「依刑法第41條易科罰金者，均
    就其原定數額提高為100 倍折算一日；法律所定罰金數額未
    依本條例提高倍數，或其處罰法條無罰金刑之規定者，亦同
    」等規定，易科罰金之折算標準最高為銀元300 元，最低為
    銀元100 元，換算為新臺幣後，最高額為新臺幣900 元，最
    低額為新臺幣300 元。比較修正前、後關於易科罰金折算標
    準之刑罰法律，以修正前之規定即修正前刑法第41條第1 項
    前段及罰金罰鍰提高標準條例第2 條規定，對被告較為有利
    。
  (四)又按刑法第51條關於數罪併罰之規定亦於95年7 月1 日修正
    施行，其中就第6 款但書宣告多數拘役之定執行刑之上限，
    修正前原規定為「不得逾四月」，現行刑法第51條第6 款則
    規定為「但不得逾120 日」，其立法理由係為配合現行刑法
    將拘役改以日數為單位而為修訂，比較其修正前後規定，並
    無何者較為有利之情形。
  (五)綜上法律修正前、後之比較，揆諸前揭說明及修正後刑法第
    2 條第1 項之「從舊從輕」原則，自以適用修正前之相關刑
    罰法律，對被告較為有利。
三、按刑法第304 條之強暴、脅迫，祇以所用之強脅手段足以妨
    害他人行使權利為已足，並非以被害人之自由完全受其壓制
    為必要；被告以強行取走告訴人所有通訊錄並加以撕毀之方
    式，妨害告訴人所有權之正當行使。復於電話中揚言「要丁○○付出慘痛代價」、「她跟她的客兄我都會給他們求生不
    得、求死不能」等語，已足以使一般人心中產生畏懼。又傳
    述「丁○○討客兄」、「丁○○的兒子乙○○是登記有案流
    氓」、「老闆娘免費跟人家上床」等足以毀損告訴人名譽之
    言詞（被告指摘之上開事實，縱能證明為真實，亦屬涉及他
    人私德而與公共利益無關之事，自不能阻卻違法而得予不罰
    ）。是核被告上開所為，係犯刑法第304 條第1 項之以強暴
    妨害人行使權利罪、同法第305 條之恐嚇危害安全罪及同法
    第310 條第1 項之誹謗罪。被告多次恐嚇及誹謗行為，均時
    間緊接，所犯各為構成要件相同之罪名，顯係基於概括犯意
    為之，均為連續犯，各應依修正前刑法第56條之規定，論以
    一罪，並加重其刑。被告於電話中誹謗告訴人及以言詞恐嚇
    告訴人，在時間及空間上固甚為密切接近，惟並非以誹謗或
    恐嚇為方法以達其犯恐嚇或誹謗之目的，二罪之間應無原因
    與結果關係。是被告所犯上開三罪應分論併罰。檢察官雖未
    就被告於92年4 月5 日下午2 時許，打電話向證人莊英基稱
    「老闆娘討客兄」等語之誹謗犯行起訴，惟此部分與上開經
    本院認定有罪之誹謗犯行，有連續犯之裁判上一罪關係，本
    院自得併予審酌，附此敘明。爰審酌被告因懷疑其夫與告訴
    人有不正常之關係，未經證實即加以傳述，對告訴人名譽確
    生影響，且對告訴人之身體、生命加以恐嚇，及妨害告訴人
    行使權利，行為實不足取，惟考量被告犯罪之動機，前未有
    犯罪前科，素行尚稱良好，以及犯罪後坦承部分犯行之態度
    等一切情狀，分別量處如主文所示之刑，並依修正前刑法第
    41條第1 項前段諭知易科罰金之折算標準，另依修正前刑法
    第51條第6 款定其應執行刑及諭知易科罰金之折算標準，以
    資懲儆。
四、不另為無罪諭知部分：
  (一)公訴意旨另以：被告於92年3 月19日中午12時許，駕車前往
    丁○○位於高雄市○○區○○路665 號住家門口，破口大罵
    「臭賤老母、下賤查某、討客兄、不要臉」等語，當場有鄰
    居多人在場聽聞，丁○○之子乙○○見狀，欲出門加以制止
    ，又對乙○○大罵「流氓、雜種」，並揚言要找人殺害丁○○。因認被告亦犯有刑法第305 條之恐嚇危害安全罪及同法
    第310 條第1 項之誹謗罪等語。
  (二)按犯罪事實應依證據認定之，無證據不得認定犯罪事實；又
    不能證明被告犯罪者，應諭知無罪之判決，刑事訴訟法第
    154 條第2 項、第301 條第1 項分別定有明文。且認定不利
    於被告之事實須依積極證據，苟積極證據不足為不利於被告
    事實之認定時，即應為有利於被告之認定，更不必有何有利
    之證據，最高法院30年上字第816 判例可資參照。而告訴人
    之指訴，本以使被告受刑事訴追或處罰為目的，故其陳述是
    否與事實相符，自應調查其他證據，以資審認，苟其所為攻
    擊之詞，尚有瑕疵，則在此瑕疵未予究明以前，即不能遽採
    為斷罪之基礎，亦有最高法院69年臺上字第1531號判例意旨
    可資參照。
  (三)經查，被告甲○○於警詢、偵查及本院審理時，均堅詞否認
    有上揭公訴意旨所指之恐嚇及誹謗犯行。證人丁○○固證稱
    ：被告到我家好幾次，罵到左鄰右舍都出來勸，除了說我是
    下賤女人、討客兄等語外，還說我兒子沒讀書是流氓等語，
    惟亦稱在門口罵的沒有錄音。證諸證人乙○○則稱：被告都
    在電話中罵我是流氓、雜種等類似的話；有一次他狂按電鈴
    ，我媽媽打電話給我，回去看到他把車停在門口，坐在車上
    ，但沒有聽到什麼，記不起被告有罵什麼等語（詳本院卷第
    114 頁）。是上揭犯罪事實，僅有證人即告訴人丁○○之證
    詞可憑，然證人對於被告究於何確切日期有誹謗犯行，無法
    確定，僅籠統指稱「被告來我家好幾次」，復未述明被告如
    何恐嚇，恐嚇內容為何，是其指證顯非明確而有待究明，自
    無從僅憑其指訴認定被告有上揭犯行。
  (四)據上，此部分尚乏積極證據認定被告有公訴人所指之恐嚇及
    誹謗犯行，本諸無罪推定原則，此部分本應為被告無罪之諭
    知。惟公訴人認此部分與上開有罪部分，有連續犯之裁判上
    一罪關係，爰不另為無罪之諭知。
據上論斷，應依刑事訴訟法第299 條第1 項前段，刑法第2 條第
1 項前段、修正前刑法第56條、刑法第304 條第1 項、第305 條
、第310 條第1 項、修正前刑法第41條第1 項前段、第51條第6
款，罰金罰鍰提高標準條例第1 條前段、修正前同條例第2 條，
判決如主文。
中    華    民    國    95    年    10    月    12    日
                  刑事第六庭  審判長法  官  黃建榮
                                    法  官  林柏壽
                                    法  官  李  蓓
以上正本證明與原本無異。
如不服本判決，應於收受送達後10日內向本院提出上訴書狀（應
附繕本）。
中    華    民    國    95    年    10    月    12    日
                                    書記官  何慧娟
附錄本判決論罪之法條：
中華民國刑法第304條
（強制罪）以強暴、脅迫使人行無義務之事或妨害人行使權利者
，處3 年以下有期徒刑、拘役或3 百元以下罰金。
前項之未遂犯罰之。
中華民國刑法第305條
（恐嚇危害安全罪）以加害生命、身體、自由、名譽、財產之事
，恐嚇他人致生危害於安全者，處2 年以下有期徒刑、拘役或3
百元以下罰金。
中華民國刑法第310條
（誹謗罪）意圖散布於眾，而指摘或傳述足以毀損他人名譽之事
者，為誹謗罪，處1 年以下有期徒刑、拘役或5 百元以下罰金。
散布文字、圖畫犯前項之罪者，處2 年以下有期徒刑、拘役或1
千元以下罰金。
對於所誹謗之事，能證明其為真實者，不罰。但涉於私德而與公
共利益無關者，不在此限。


司法院資訊處製作；財團法人民間司法改革基金會備份。
